臺灣苗栗地方法院交通事件裁定　　　　　　　　　　　　九十三度交聲字第二二號
　　異議人即　　　山城通運股份有限公司
　　受處分人
　　法定代理人　　葉蕊
　　原處分機關　　交通部公路總局新竹區監理所苗栗監理站
右列受處分人因違反道路交通管理處罰條例案件，對於交通部公路總局新竹區監理所
苗栗監理站九十三年一月二十八日所為之竹監苗字第裁五四─Ｅ00000000號
裁決書處分，聲明異議，本院裁定如左：
    主  文
原處分撤銷。
山城通運股份有限公司汽車所有權人，汽車裝載時，裝載貨物超過規定之高度，處罰
鍰新台幣仟元，並記汽車違規紀錄一次。
    理  由
一、本件異議意旨略以：異議人山城通運股份有限公司所有之車牌號碼ＱＵ─五二七
    號營業曳引車，於民國（下同）九十二年十二年十二月二日十四時五分，由司機
    何恭正駕駛載運砂石行經台一線竹北段，經警舉發超載，異議人所有之上開車輛
    是經檢驗合格並有標示之砂石車，相同違規事實，在桃園監理站以四千五百元裁
    罰，苗栗監理站卻以一萬五千元裁罰，相同事實為不同認定，舉發單位以超載為
    取締依據實有不公，爰聲明異議等語。
二、按「汽車裝載時，有左列情形之一者，處汽車駕駛人新台幣三千元以上九千元以
    下罰鍰，˙˙˙一、裝載整體物品有超重、超長、超寬、超高情形˙˙˙˙。」
    、「汽車裝載，違反前項第一款至第四款規定者，並記汽車違規紀錄一次。」，
    道路交通管理處罰條例第二十九條第一項第一款、第二項定有明文。次按「汽車
    裝載貨物超過核定之總重量、總聯結重量者，處汽車所有人罰鍰，並記汽車違規
    紀錄一次，其應歸責於汽車駕駛人時，除依第三項處汽車駕駛人罰鍰及依第六十
　　三條第一項第二款記點外，汽車所有人仍應記該汽車違規紀錄一次。」、「汽車
  　裝載貨物超過所行駛橋樑規定之載重限制者，處汽車駕駛人罰鍰，其應歸責於汽
    車所有人時，除依第三項處汽車所有人罰鍰及記該汽車違規紀錄一次外，汽車駕
    駛人仍應依第六十三條第一項第二款規定記違規點數二點。」、「有前二項規定
    之情形者，應責令改正或當場禁止通行，並處新臺幣一萬元罰鍰，超載十公噸以
    下者，以總超載部分，每一公噸加罰新臺幣一千元；超載逾十公噸至二十公噸以
    下者，以總超載部分，每一公噸加罰新臺幣二千元；超載逾二十公噸至三十公噸
    以下者，以總超載部分，每一公噸加罰新臺幣三千元；超載逾三十公噸者，以總
    超載部分，每一公噸加罰新臺幣五千元。未滿一公噸以一公噸計算。」、「汽車
    駕駛人有第一項、第二項情形，因而致人受傷者，吊扣其駕駛執照一年；致人重
    傷或死亡者，吊銷其駕駛執照；如有檢驗、鑑定或查證必要時，並得暫時扣留其
    車輛，其期間不得超過三個月。」道路交通管理處罰條例第二十九條之二定有明
    文。
三、經查：本件異議人之司機何恭正於九十二年十二年十二月二日十四時五分駕駛異
　　議人所有之車牌號碼ＱＵ─五二七號營業曳引車，行經台一線竹北段，經警舉發
　  「載運給配料，經會同司機丈量，其載運高度超出斗高十二公分（內框高度為八
    十四公分）」，此有新竹縣警察局舉發違反道路交通管理事件通知單及新竹縣警
    察局九十二年十二月二十五日竹縣警交字第○九二○○五一七七五號函影本在卷
    可稽，且上開事實亦為異議人所不爭執。而依「警察機關取締砂石車注意事項」
    第二項關於未依規定懸掛標示之砂石車之取締作業規定為：「(二)超載認定：1.目
    測即可認定有超載情事者。2.以固定或活動地磅實際過磅為原則，無地磅處得以
    丈量方式換算。(三)舉證方式：1.無地磅之處所，則會同司機換算，必要時對超載
    砂石車拍照存證。2.車斗形狀非長方體、難以丈量者，或丈量後仍質疑者，得以
    過磅方式舉證。3.錄影採證。(四)告發程序：1.過磅或丈量換算認定超載無訛後，
    當場據實舉發，依規定執行強制分裝。2.依丈量數據（長×寬×高×比重）換算
    重量，將超載重量與半拖車證號填寫於違規單上。... 」。執行稽查、取締勤務
    之警察人自應遵守上開主管機關對於取締砂石車作業所為之行政指導，以求妥適
    。而依前述注意事項規定，警察機關對於取締砂石車超載之舉證，應以地磅過磅
    為原則，必依當時情形及地點無法以地磅過磅時，始得依丈量方式換算，而丈量
    時，自應將丈量之數據資料翔實記載，必要時並應拍照或錄影存證，甚且在丈量
    後如有質疑時，則仍應予以過磅，以杜爭議。查本件舉發員警固曾會同駕駛人丈
    量斗高，惟是否因當時情形、地點無法過磅而採丈量法取締超載？如有超載情事
    ，依丈量方式換算超載砂石重量為何？均未詳實記載及有無拍照、錄影存證等均
    未提出供本院參酌；又違反道路交通管理事件通知單之違規事實欄亦僅記載「．
    ．．其載運高度超出斗高．．．」，就違規超載事實，並未記載說明；復未依上
    開「警察機關取締砂石車注意事項」為認定、舉證、告發，原處分機關遽依首揭
    道路交通管理處罰條例第二十九條之二第一項、第三項規定，從重認定異議人所
    有之上開車輛有「裝載貨物超過核定之總重量」之違規事實加以裁罰，實非適法
    。另異議人執另一違規事件之裁罰結果指陳本件裁罰不公等云，然該違規事件與
    本件之違規事實、取締情形等裁罰條件是否均相同，尚值商榷，遽認行政機關有
    相同事件為不同處理之違反平等原則情事，亦非妥適；況該事件非本院所得審酌
    ，故難認異議人之異議為有理由。
四、據上論斷，本件異議人聲明異議雖無理由，然原處分既有不當，本院自應予以撤
    銷，改依前揭道路交通管理處罰條例第二十九條第一項第一款、第二項之規定，
    處異議人罰鍰新台幣三千元，並記汽車違規紀錄一次。
五、據上論斷，應依道路交通案件處理辦法第二十條，裁定如主文。
中　　　華　　　民　　　國　　九十三　　年　　　七　　　月　　二十七　　日
                               臺灣苗栗地方法院交通法庭
                                   法  官  姚　銘　鴻
右正本證明與原本無異。
如不服本裁定，應於裁定送達後五日內向本院提出抗告狀。
                                   書記官  劉  秋  雯
中　　　華　　　民　　　國　　九十三　　年　　　七　　　月　　二十七　　日
